【裁判字號】    96,簡上,629
【裁判日期】    970829
【裁判案由】    清償借款
【裁判全文】
臺灣臺北地方法院民事判決             96年度簡上字第629號
上  訴  人  御金時尚有限公司
法定代理人  甲○○
被上訴人    歐格股份有限公司
法定代理人  丁○○
訴訟代理人  丙○○
上列當事人間請求清償借款事件，上訴人對於民國九十六年十月
一日本院臺北簡易庭本院九十六年度北簡字第三八０五八號第一
審判決提起上訴，經本院於民國九十七年八月八日言詞辯論終結
，判決如下：
    主    文
原判決廢棄。
被上訴人於第一審之訴駁回。
第一、二審訴訟費用新臺幣捌仟元由被上訴人負擔。
    事    實
一、上訴人方面：
（一）聲明：如主文第一、二項所示。
（二）陳述：除與原判決記載相同者，茲予引用外，補稱：
    １上訴人法定代理人甲○○於民國九十四年八月間自訴外人
      乙○○處頂讓御金時尚有限公司經營權及營運設備，當時
      乙○○聲稱公司並無任何貸款、欠款，嗣後經臺北國際商
      業銀行、寶華銀行通知辦理貸款戶變更手續，始知悉公司
      分別積欠銀行一百五十萬元、七十萬元貸款。
    ２被上訴人固於九十三年十二月三十一日、九十四年一月十
      二日、十三日分別轉帳、匯款新臺幣（下同）十五萬元、
      十萬元、五萬元至上訴人公司設在玉山銀行敦南分行帳號
      0000000000000號帳戶中，但上訴人公司與
      被上訴人間並無金錢借貸關係，本件被上訴人轉帳、匯入
      上訴人公司之款項應為上訴人前法定代理人乙○○與被上
      訴人公司負責人丁○○間私人借貸，與上訴人公司無關，
      九十三年十月十四日上訴人公司該帳戶內亦經訴外人紀塗
      明匯入三十萬元，該筆款項亦係私人借貸，況被上訴人所
      稱九十五年二月二十七日借貸時間與匯款單不符。
（三）證據：援用原審之立證方法，並提出買賣協議書、設備明
      細、硬體明細、付款明細表、存摺影本，並聲請訊問證人
      即上訴人前法定代理人乙○○。
二、被上訴人方面：
（一）聲明：上訴駁回。
（二）陳述：除與原判決記載相同者，茲予引用外，補稱本件款
      項確係兩造間借貸，但除於原審所提存摺影本、匯款申請
      書外，別無其他證據可提出。
    理    由
一、本件被上訴人主張：兩造於九十四年一月十二日、十三日、
    九十五年二月二十七日訂立借貸契約，分別約定由上訴人向
    被上訴人借款十萬元、五萬元、十五萬元，共計三十萬元，
    均於上訴人收取廠商貨款後歸還，詎上訴人並未依約清償，
    爰請求上訴人如數給付，及支付自支付命令送達翌日起至清
    償日止，按週年利率百分之五計算之利息。
二、上訴人則以：被上訴人固於九十三年十二月三十一日、九十
    四年一月十二日、十三日分別轉帳、匯款十五萬元、十萬元
    、五萬元至上訴人公司設在玉山銀行敦南分行帳號0000
    000000000號帳戶中，但上訴人公司與被上訴人間
    並無金錢借貸關係，本件被上訴人轉帳、匯入上訴人公司之
    款項應為上訴人前法定代理人乙○○與被上訴人公司負責人
    丁○○間私人借貸，與上訴人公司無關等語，資為抗辯。
三、被上訴人主張之事實，固據提出存摺影本、匯款申請書為證
    ，除該筆十五萬元匯款係於九十三年十二月三十一日匯入上
    訴人帳戶外，並為上訴人所不爭執，應堪信為真實，但上訴
    人提出買賣協議書、設備明細、硬體明細、付款明細表、存
    摺影本為憑，辯稱：上訴人公司與被上訴人間並無金錢借貸
    關係，本件被上訴人轉帳、匯入上訴人公司之款項應為上訴
    人前法定代理人乙○○與被上訴人公司負責人丁○○間私人
    借貸，與上訴人公司無關等語。經查：
（一）當事人主張有利於己之事實者，就其事實有舉證之責任，
      但法律別有規定，或依其情形顯失公平者，不在此限，民
      事訴訟法第二百七十七條定有明文。本件被上訴人主張：
      兩造間於九十四年一月十二日、十三日、九十五年二月二
      十七日訂立借貸契約，分別約定由上訴人向被上訴人借款
      十萬元、五萬元、十五萬元，共計三十萬元等語，為上訴
      人所否認，依上開規定，被上訴人自應負舉證之責。
（二）被上訴人固提出上訴人不爭執真正之存摺影本、匯款申請
      書為證，然存摺影本僅能證明被上訴人曾於九十四年一月
      十二日、十三日分別轉帳十萬元、五萬元至上訴人設在玉
      山銀行敦南分行帳號0000000000000號帳戶
      中，參諸玉山銀行敦南分行帳號00000000000
      00號帳戶九十三年間即有多筆收支諸如十月六日、十四
      日、十五日、二十日、二十七日、十一月十日分別轉帳五
      萬元、一萬二千元、五千元、五千元、二萬元、一萬四千
      元至乙○○私人帳戶，及十月十四日訴外人紀塗明匯入三
      十萬元等，均與上訴人公司無涉，而為斯時上訴人法定代
      理人乙○○之個人收支，自無從遽認轉帳之原因關係為兩
      造間金錢借貸契約。至匯款申請書所載被上訴人曾於九十
      三年十二月三十一日匯款十五萬元至上訴人設在玉山銀行
      敦南分行帳號0000000000000號帳戶，亦與
      被上訴人主張其於九十五年二月二十七日貸款十五萬元予
      上訴人一節迥異，自亦無從據以認定兩造間於九十五年二
      月二十七日定有十五萬元之金錢借貸契約。
（三）綜上所述，被上訴人既不能證明兩造間於九十四年一月十
      二日、十三日、九十五年二月二十七日訂立借貸契約，分
      別約定由上訴人向被上訴人借款十萬元、五萬元、十五萬
      元，共計三十萬元，則被上訴人依上述兩造間借貸契約之
      約定請求上訴人返還積欠之貸款三十萬元，及自支付命令
      送達翌日起至清償日止，按法定利率計算之利息，難認有
      據。
四、從而，上訴人依系爭借貸契約請求上訴人返還積欠之貸款三
    十萬元，及自支付命令送達被上訴人之翌日起至清償日止，
    按週年利率百分之五計算之利息，尚非有據，不應准許，應
    予駁回。原審為上訴人敗訴之判決，及依職權宣告假執行，
    尚有未洽，上訴意旨指摘原判決不當，求予廢棄改判，為有
    理由，爰由本院予以廢棄改判如主文第二項所示。
五、本件事證已臻明確，兩造其餘攻擊防禦方法及所提證據，經
    本院審酌後，認對於判決結果不生影響，爰不一一論列，併
    此敘明。
六、末按被上訴人應負擔之第一審、第二審訴訟費用額，依後附
    計算書確定為如主文第三項所示之金額。
據上論結，本件上訴為有理由。依民事訴訟法第四百三十六條之
一第三項、第四百五十條、第七十八條，判決如主文。
中    華    民    國    97    年    8     月    29    日
                  民事第一庭  審判長法  官  李昆曄
                                    法  官  傅中樂
                                    法  官  洪文慧
上列正本核與原本無異。
本判決不得上訴。
中    華    民    國    97    年    8     月    29    日
                                    書記官  林芝儀
┌──────────────────────────┐
│              計         算         書              │
├────────┬──────────┬──────┤
│   項     目    │ 金額（新臺幣／元） │   支付人   │
├────────┼──────────┼──────┤
│第一審裁判費（支│         仟貳佰元 │被上訴人墊支│
│付命令聲請費）  │                    │            │
├────────┼──────────┼──────┤
│第二審裁判費    │         肆仟捌佰元 │  上訴人墊支│
├────────┼──────────┼──────┤
│    小   計     │             捌仟元 │            │
└────────┴──────────┴──────┘


司法院資訊處製作；財團法人民間司法改革基金會備份。
